臺灣桃園地方法院刑事交通事件裁定　　 95年度交聲字第530號
原處分機關　交通部公路總局新竹區監理所中壢監理站
異　議　人　甲○○
即受處分人
上列異議人即受處分人因違反道路交通管理處罰條例事件，對交
通部公路總局新竹區監理所中壢監理站違反道路交通管理事件裁
決書所為處分（原處分案號：民國95年10月3 日壢監裁字第裁53
－DB0000000 號），聲明異議，本院裁定如下：
    主  文
原處分撤銷。
甲○○汽車駕駛人迴車前，不注意來、往車輛，仍擅自迴轉，處
罰鍰新台幣玖佰元，並記違規點數壹點。
    理  由
一、原處分機關裁決意旨略以：異議人即受處分人甲○○於民國
    95年8 月27日15時50分許，駕駛車號2536－KT號自用小客車
    （下稱上開自小客車），行經桃園縣桃園市○○路171 號前
    ，在劃有分向限制線路段迴車，而為桃園縣政府警察局桃園
    分局景福派出所警員舉發違反道路交通管理處罰條例第49條
    第2 款，並填製桃園縣政府警察局桃警局交字第DB0000000
    號舉發違反道路交通管理事件通知單（下稱系爭違規通知單
    ）。惟異議人於應到案日期（95年9 月11日）前到案陳述不
    服舉發，裁決機關認無理由，即於95年10月3 日以壢監裁字
    第裁53－DB0000000 號違反道路交通管理事件裁決書，依道
    路交通管理處罰條例第49條第2 款之規定，裁處異議人罰鍰
    新台幣900元，並記違規點數1點。
二、聲明異議意旨略以：異議人駕駛上開自小客車在上開違規地
    點迴轉，並無違規，因該路段設單黃虛線，非屬劃有分向限
    制線之路段，是原處分不當應予撤銷，為此聲明異議等語。
三、按汽車駕駛人迴車前，未依規定暫停，顯示左轉燈光，或不
    注意來、往車輛、行人，仍擅自迴轉者，處新台幣六百元以
    上一千八百元以下罰鍰，並記違規點數一點，道路交通管理
    處罰條例第49條第5款、第63條第1 項第1 款規定甚明。
四、經查：
（一）本件舉發之違規事實係異議人於95年8 月27日15時50分許
      ，駕駛上開自小客車，行經桃園縣桃園市○○路171 號前
      ，在劃有分向限制線路段迴車，而為桃園縣政府警察局桃
      園分局景福派出所警員舉發「劃有分向限制線（黃線）違
      規迴轉」，而違反道路交通管理處罰條例第49條第2 款，
      並填製系爭違規通知單。惟異議人於應到案日期（95年9
      月11日）前到案陳述不服舉發，裁決機關認無理由而於95
      年10月3 日裁處罰鍰新台幣900 元，記違規點數1 點，有
      系爭違規通知單、上開裁決書各1 份附卷可參。
（二）證人即舉發本件違規之警員萬俊城於本院訊問時結證稱：
      伊舉發本件違規，係因伊於95年8 月27日15時50分許，前
      往桃園市○○路171 號前處理異議人與另一位當事人羅春
      華發生之交通事故，而依交通事故之現場資料發現，‧‧
      異議人與羅春華係同向行駛之車輛，而據羅春華在警詢中
      所述，羅春華係騎乘車牌號碼RL7 －803 號輕型機車（下
      稱上開機車），從桃園市○○路往中山路方向行駛，行駛
      到案發地點，本來係尾隨在異議人駕駛之車輛後方，然異
      議人突然迴轉，羅春華有進行閃避，但閃避不及，才會摔
      到對向車道，且從現場照片，可發現異議人之車損係左側
      葉子板部分，而羅春華之車損則係在上開機車前方菜籃右
      側部分，可知當時異議人並無為暫停之動作，羅春華也說
      他當時閃避不及，況依異議人於警詢中所述，異議人迴轉
      當時也只有看對向前方沒有來車就迴轉，所以異議人係違
      反道路交通管理處罰條例第49條第5 款之規定，而伊填製
      系爭違規通知單當時寫太快寫成第2 款等語甚詳（見本院
      95年11月14日訊問筆錄），且證人羅春華亦於警詢中證稱
      ：案發當時伊由桃園市○○路往中山路方向行駛，當伊行
      駛到桃園市○○路171 號前時，異議人突然迴轉而當時伊
      有閃避，但還是無法完全閃避，所以伊才會摔到對向車道
      等語明確在卷，此外，復有警製道路交通事故現場圖1 份
      及車禍現場、車損照片6 幀附卷可稽，職是，異議人駕駛
      上開自小客車於前揭時、地，迴車前，不注意來、往車輛
      ，仍擅自迴轉一情應可認定。
（三）異議人雖辯稱：案發當時伊有打左轉燈，也看了後方有無
      來車，且前方為紅燈，而本件車禍之發生，係因羅春華酒
      後駕車所造成，伊並無道路交通管理處罰條例第49條第5
      款所定之違規行為云云，然已顯與上開事證不符，實難遽
      信，況異議人於警詢中亦供稱：當時伊行駛民生路往中山
      路方向行駛，到發生地點前要迴轉，伊見對方車道沒有來
      車，然後就迴轉，後來伊車輛左側之機車就和伊之車輛發
      生擦撞；當時伊有看後方有沒有來車，但是伊沒有看到對
      方（指羅春華），伊想對方跟伊距離很近等語屬實在卷，
      足認異議人於迴車前，尚未對同向後方來車盡注意之義務
      ，否則要無未發現上開機車之理，且觀諸上開車損照片，
      顯見異議人所駕駛上開自小客車之車損部位係在車輛左前
      方之葉子板，是可知異議人駕駛上開自小客車開始迴車後
      未幾，即與羅春華所騎乘上開機車發生碰撞，而倘異議人
      於迴車前，有注意來、往車輛，則應無於一開始迴車，旋
      與羅春華所騎乘上開機車發生碰撞之情，益徵異議人上開
      所辯伊並無違規情事云云，委無足取。至證人羅春華於案
      發當時是否有酒後駕車之情，乃事涉羅春華本人是否應負
      酒後駕車之刑事責任，並不影響異議人前述已存在之違規
      行為，從而，尚不得據異議人此部分所辯即為其有利之認
      定。
五、綜上所述，異議人駕駛上開自小客車於前揭時、地，迴車前
    ，不注意來、往車輛，仍擅自迴轉，應依道路交通管理處罰
    條例第49條第5 款之規定處罰，並依同條例第63條第1 項第
    1 款之規定，記違規點數1 點，而原處分機關未予詳查，遽
    認異議人在劃有分向限制線路段迴車，依上開條例第49條第
    2 款、第63條第1 項第1 款之規定，裁處異議人罰鍰新台幣
    900 元，並記違規點數1 點，尚有未洽，是異議人本件聲明
    異議雖無理由，詳如前述，而原處分既有上開不當，自應由
    本院予以撤銷，並另為適法之裁定。爰裁定如主文。
據上論斷，應依道路交通管理處罰條例第87條第2 項、道路交通
案件處理辦法第20條，裁定如主文。
中　　華　　民　　國　　96　　年　　2 　　月　　27　　日
                            交通法庭法  官  王  美  玲
以上正本證明與原本無異。
如不服本裁定，應於裁定送達後5日內向本院提出抗告狀。
                                    書記官  吳  玉  蘭
中　　華　　民　　國　　96　　年　　2 　　月　　27　　日
